【裁判字號】    98,交聲更(一),1
【裁判日期】    980423
【裁判案由】    違反道路交通管理處罰條例聲明異議
【裁判全文】
臺灣桃園地方法院交通事件裁定   98年度交聲更（一）字第1號
                               98年度交聲更（一）字第2號
                               98年度交聲更（一）字第3號
                               98年度交聲更（一）字第4號
                               98年度交聲更（一）字第5號
                               98年度交聲更（一）字第6號
                               98年度交聲更（一）字第7號
                               98年度交聲更（一）字第8號
                               98年度交聲更（一）字第9號
                              98年度交聲更（一）字第10號
原處分機關  交通部公路總局新竹區監理所桃園監理站
異  議  人
即受處分人  乙○○即甲○○○○.
                    統一編號：.
上列受處分人因違反道路交通管理處罰條例案件，對於交通部公
路總局新竹區監理所桃園監理站違反道路交通管理事件裁決書所
為處分（原處分案號：民國96年12月27日桃監裁罰字第裁52-ZAQ
024921號、桃監裁罰字第裁52-ZAQ024958號、桃監裁罰字第裁52
-ZAQ024968號、桃監裁罰字第裁52-ZAQ024993號、桃監裁罰字第
裁52-ZAQ025007號、桃監裁罰字第裁52-ZAQ025053號、桃監裁罰
字第裁52-ZAQ025062號、桃監裁罰字第裁52-ZAQ025071號、桃監
裁罰字第裁52-ZAQ025074號、桃監裁罰字第裁52-ZFP011079號）
，聲明異議，經本院於97年8 月22日以97年度交聲字第494 號至
第503 號裁定撤銷原處分而裁處不罰，嗣經臺灣高等法院於97年
9 月24日以97年度交抗字第1163號至1172號裁定撤銷發回本院更
行審理，經本院於97年11月26日以97年度交聲更字第165 號至17
4 號裁定駁回異議，再經臺灣高等法院以97年度交抗字第2262號
至2281號裁定撤銷發回本院更行審理，本院裁定如下：
    主  文
異議均駁回。
    理  由
一、原處分意旨略以：異議人即受處分人乙○○即甲○○○○所
    有之車牌號碼4583-NT 號自用小貨車，於附表所示之時間，
    在通過附表所示之收費站時，因有「汽車行駛於應繳費之公
    路不依規定繳費（卡片餘額不足）」之違規，經遠通電收股
    份有限公司（以下簡稱遠通公司）依交通部臺灣區○道○○
    ○路電子收費申裝及欠費追繳作業注意事項規定，依附表所
    示之郵局掛號信函通知受處分人應於民國96年7 月10日前補
    繳，但受處分人仍未依期限補繳，經如附表所示舉發機關以
    受處分人有違反道路交通管理處罰條例第27條第1 項規定之
    「汽車行駛於應繳費之公路不依規定繳費」行為掣單，經將
    舉發通知單送達受處分人後，受處分人於舉發違反道路交通
    管理事件通知單所載應到案日期（96年11月4 日）前提出申
    訴，經原處分機關交通部公路總局新竹區監理所桃園監理站
    請舉發機關調查後，仍認受處分人有前述違規行為，遂依道
    路交通管理處罰條例第27條第1 項及道路交通管理事件統一
    裁罰基準及處理細則第43條、第44條暨統一裁罰基準表之規
    定，於96年12月27日分別以如附表所示之裁決書就受處分人
    有如附表所示之違規行為各予裁處罰鍰新臺幣（下同）3000
    元在案，合先認定。
二、聲明異議意旨略以：受處分人雖有於附表所示之時間、地點
    未依規定繳費之情形，惟依據遠通公司之慣例，只要在隔月
    之12號前補繳費用，就不用繳交作業處理費用，受處分人於
    96年6 月12日到遠通公司門市要補繳費用時，遠通公司人員
    即告知需繳交80元之費用，受處分人不服，遂要求遠通公司
    處理，惟等待3 個月遠通公司均未處理，受處分人遂至遠通
    公司繳交5 月份之帳款及作業處理費用，惟隔日即收到舉發
    通知單，舉發機關之行為顯有違規定，至遠通公司雖表示有
    寄送補繳通知單至甲○○○○之登記地址桃園縣龜山鄉○○
    街38巷4 號1 樓，然受處分人並未收到，受處分人於96年2
    月份已經有打電話給遠通公司，表示欲更改通知地點為桃園
    縣龜山鄉○○路○ 段986 之1 號，並非蓄意不補繳等語。
三、按「汽車行駛於應繳費之公路、橋樑、隧道或輪渡，不依規
    定繳費者，處汽車所有人或駕駛人3,000 元以上6,000 元以
    下罰鍰，並追繳欠費。」，道路交通管理處罰條例第27條第
    1 項定有明文。而該條規定著眼在於我國以往使用公路、橋
    樑、隧道或渡輪之收費均採人工收費方式，故駕駛人行駛於
    上開地點不依規定繳費，乃明知未繳費而強行通過收費處所
    之行為，難諉為疏忽所致；但邇來電子收費設備之採用，部
    分取代傳統人工收費方式，駕駛人於行駛前雖有注意票證餘
    額是否足敷繳費之義務，惟其駕駛過程中難以時刻觀察該票
    證餘額，且通過收費處所發覺餘額不足時，亦難有立即停止
    駕駛並補足餘額之機會，此於高速行駛之公路上尤其明顯，
    是若駕駛人行駛於採用電子收費設備之上開地點不依規定繳
    費，是否仍一致認定其確有不繳費之故意及具有規範違反性
    ，已非無疑。據此，本於上開條例第27條第1 項汽車行駛於
    應繳費之公路應繳納之通行費及第56條第2 項在道路收費停
    車處所停車應繳納之停車費均屬公法上金錢給付義務之特質
    ，於該條例第27條第1 項在非人工收費之電子設備收費情形
    ，未及比照同條例第56條第2 項修正為「通知駕駛人補繳…
    逾期再不繳納」前，仍應作相同之解釋，即認在行駛於應繳
    費並使用電子收費設備之上開處所此特殊情形下，該條例第
    27 條 第1 項之「不依規定繳費」應解釋為「經通知補繳後
    逾期仍未繳納」之行為。復按，公路法第24條第2 項授權交
    通部訂立之公路通行費徵收管理辦法及交通部臺灣區○道○
    ○○路局電子收費申裝及欠費追繳作業注意事項第17點：「
    除第16點外，用路人可自行於規定期限內至指定地點繳納通
    行費及『欠費自動補繳作業處理費』，因系統因素致無法完
    成扣款交易者，不另收『欠費自繳作業處理費』」、「逾規
    定期限未繳納者，由本局查明車主資料後，交營運單位寄發
    『補繳通行費及作業處理費通知單』通知補繳通行費及『欠
    費通知補繳作業處理費』，因系統因素致無法完成扣款交易
    者，不另收『欠費通知補繳作業處理費』」、「用路人應於
    通知單所列之繳費期限內完成補繳程序，逾期未繳納則移送
    相關警察單位依法處理」，本件關於汽車行駛於應繳納通行
    費之國道高速公路未依規定繳納，應由營運單位即遠通公司
    寄發補繳通行費通知單通知駕駛人補繳通行費，逾期未繳納
    者，再移送警察單位依道路交通管理處罰條例第27條第1項
    規定依法舉發之。易言之，駕駛人在經通知補繳期限前，是
    否有「汽車行駛於應繳費之公路不依規定繳費」之違規事實
    ，仍屬不確定狀態，應於補繳期限屆滿後仍未補繳費用，其
    違規行為方屬成立（臺灣高等法院97年度交抗字第1203號至
    1212號裁定意旨、臺灣高等法院暨所屬法院97年法律座談會
    刑事類決議意旨），合先敘明。
四、經查：
（一）異議人所有之車號4583-NT 號自用小貨車，先後於附表所
      示之通行日期、地點，因有「汽車行駛於應繳費之公路不
      依規定繳費（卡片餘額不足）」之違規行為，經原舉發機
      關乃於96年10月5 日製單舉發後裁處等情，為受處分人所
      不爭執，亦有該舉發違反道路交通管理事件通知單、採證
      照片、原處分機關違反道路交通管理事件裁決書附卷可稽
      ，此部分之事實，應堪認定。
（二）異議人所有之4583-NT 號自用小貨車，先後於附表所示之
      通行日期、地點，行經附表所示應繳費之高速公路收費站
      時，通過電子收費車道，而因車上裝置之Ｅ通機餘額不足
      ，致未完成扣款，經遠通公司透過臺灣郵局股份有限公司
      桃園郵局，以附表所示之掛號信函，於96年6 月28日向異
      議人設在桃園縣龜山鄉○○街38巷4 號1 樓之營利事業登
      記處所送達通行費補繳通知單成功，通知異議人應於96年
      7 月10日前補繳等情，有營利事業登記抄本（本院97年度
      交聲字第494-503 號卷第103 頁）、遠通公司97年11月14
      日總發字第09701060號函暨電子收費申裝及欠費追繳作業
      注意事項、補繳通知單（本院97年度交聲更字第165-174
      號卷第49-62 頁）、桃園郵局97年4 月30日桃郵字第0970
      200135號函所附龜山文化郵局掛號郵件簽收清單（本院97
      年度交聲字第494-503 號卷第48-54 頁）在卷可證，且該
      五份簽收清單上亦均蓋有「乙○○」之印文，自應認遠通
      公司已經合法通知異議人於96年7 月10日補繳欠費。1.異
      議人雖辯稱：伊先前即已用電話請遠通公司將帳單寄至桃
      園縣龜山鄉○○路○ 段986 之1 號云云，姑不論異議人此
      部分所辯，與上開事證不符，即便屬實，惟證人高志明於
      原審調查時即已證稱：「異議人在我們公司登記的聯絡地
      址為桃園縣龜山鄉○○街三十八巷四號一樓，補繳通知單
      也是寄到上開地址」、「依照目前我們在寄送補繳通知單
      的規定，就是要寄送到車籍地址，所以在本公司的系統上
      ，如果客戶要求變更地址，我們會要求客戶先去監理站去
      變更車籍地址」、「我們的帳單寄送地址都是向高公局查
      詢，也就是車籍地址，所以我們無法讓客戶變更地址，我
      們公司的電腦系統查不到任何門市有這樣的紀錄，附件一
      就是甲○○○○的服務紀錄，所以如果當時異議人有說，
      門市沒有記載，我們也無從得知，如果是客服人員的話有
      錄音資料，但是我們調取之後，也沒有查到任何異議人有
      變更地址的資料，但是基本上我們公司無法讓客戶變更地
      址」、「如果異議人的車籍資料在監理站有變更，就不用
      和我們公司變更，只要他在監理站變更車籍地址即可，因
      為我們每一筆帳單的寄送資料，都會和監理站查詢車籍地
      址」等語（見本院97年度交聲字第494-503 號卷第81頁、
      第97頁），是則，異議人既自願使用遠通公司扣款服務，
      對遠通公司相關扣款、催繳欠費所衍生之不便，自無推諉
      餘地，更不能徒憑己意，強求遠通公司提供該公司沒有之
      作業服務，專案變更其通知地址，異議人此部分所辯，應
      不可採。2.又異議人固另辯稱：伊沒有收到遠通公司之繳
      費通知單，伊於6 月12日有直接到中壢服務處，發現費用
      變80元了才沒有繳云云。惟據證人即遠通公司職員高志明
      於原審調查時證述：「如果五月一日到五月三十日客戶的
      欠款，如果客戶在六月十二日去補繳，就不會加收四十元
      的處理費用，在十三日開始，我們就會產生帳單，然後依
      照車籍資料寄送掛號，並加收四十元處理費用」、「（依
      照你所提出的資料，並無異議人在六月份去門市繳交的紀
      錄？）．．我們的電腦系統，只要異議人有去，就有留下
      紀錄，附件一第二頁部分，可以看到上下半段的紀錄，我
      們系統的設計就是如果門市有查詢客戶的資料，就一定會
      留下紀錄，但是資料上並無九十六年六月十二日的紀錄」
      等語（見本院97年度交聲字第494-503 號卷第81頁、第97
      頁）。再者，證人即遠通公司職員蔡其智於原審調查時證
      稱：「我們會有一個自動補繳期間，這個期間我們是沒有
      收取處理費用，在去年，這個補繳期間有四十幾天，結果
      發現很多人都這樣，故本公司就將期間改成大約二十天，
      本案有四十幾天的補繳期間，駕駛人在經過電子收費的車
      道時，如果有扣到款項，就是嗶、嗶二聲，如果沒有扣到
      ，就是有三聲，所以異議人可以知道有無扣到款項，甲○
      ○○○從95年2 月裝設電子收費，建材行已經欠費二千多
      筆，可見該行就是不儲值，然後事後繳納，故我們在4 月
      23日有通知異議人趕快補繳」等語（見本院97年度交聲字
      第494-503 號卷第78至80頁），且有遠通公司96年4 月23
      日總發字第09600149號函明確載明：「…本公司依照國道
      高速公路局之委託，辦理通行費之追繳並核定加收作業處
      理費40元，本公司於服務契約中亦已載明需加收作業處理
      費…」等情（見本院97年度交聲字第494-503 號卷第86至
      87頁），顯見異議人早於96年4 月23日時即已知悉逾期限
      繳費應補繳40元之規定，且其亦無曾於96年6 月12日至門
      市欲繳費之紀錄無訛。故異議人所辯：有於6 月12日直接
      到中壢服務處欲繳費，發現費用變80元才沒有繳云云，顯
      與事實不合，不足採信。
（三）按違反道路交通管理處罰條例之行為，自行為成立之日起
      ；行為有連續或繼續之狀態者，自行為終了之日起，逾三
      個月不得舉發，道路交通管理處罰條例第90條前段固定有
      明文，而前開舉發程序之完成，應以舉發之意思表示送達
      於受處分人為要件（臺灣高等法院97年度交抗字第2519號
      裁定意旨參照）。又按期間之末日為星期日、國定假日或
      其他休息日者，以該日之次日為期間之末日；期間之末日
      為星期六者，以其次星期一上午為期間末日。」，行政程
      序法第72條第1 項、第48條第4 項規定明確可循。經查，
      異議人於96年6 月28日收受補繳通知單後，未於補繳費用
      期限即96年7 月10日前補繳通行費，嗣經遠通公司將異議
      人所為如附表所示各次欠繳通行費之行為移由舉發機關內
      政部警政署國道公路警察局依法於96年10月5 日掣單舉發
      ，並透過臺灣郵政股份有限公司桃園郵局以掛號信函，於
      96年10月11日向異議人設在桃園縣龜山鄉○○街38巷4號1
      樓之營利事業登記處所送達舉發違反道路交通管理事件通
      知單，異議人另於同年10月17日向原處分機關提出申訴等
      情，為異議人所不否認，另有交通部臺灣區○道○○○路
      局泰山收費站98年4 月3 日高泰業字第0980001027號函附
      舉發違反道路交通管理事件通知單、傳真查詢國內各類掛
      號郵件查單及掛號郵件簽收清單（見本院卷第73至98頁）
      、交通違規陳述單等件在卷可查，堪信屬實。依前所述，
      受處分人既於附表所示各次行為之補繳期限（即96年7 月
      10日）屆滿後均未補繳費用，則其如附表所示各次違規行
      為於遠通公司「通知其欠費補繳期限終止之次日（即96年
      7 月11日）」即屬成立，遠通公司遂將受處分人所為如附
      表所示各次欠繳通行費之行為移由舉發機關內政部警政署
      國道公路警察局依法於96年10月5 日掣單舉發，並於96年
      10月11日向異議人設在桃園縣龜山鄉○○街38巷4 號1 樓
      之營利事業登記處所送達舉發通知，該舉發時間未逾「自
      行為成立之日起算3 個月」（因96年10月10日為國定假日
      ，依前開行政程序法第72條第1 項、第48條第4 項規定，
      期間之末日應以次日為之），其舉發期限並無違反道路交
      通管理處罰條例第90條之規定，至為灼然。綜上所述，異
      議人所辯均係卸責之詞，並無可採，原處分機關調查認定
      異議人所為上開違規行為明確，而依道路交通管理處罰條
      例第27條第1 項及道路交通管理事件統一裁罰基準及處理
      細則第43條、第44條暨統一裁罰基準表之規定，各裁處罰
      鍰3 千元，均屬依法行政，並無違誤。是以，本件異議人
      就附表所示各次違規行為之異議均無理由，自應由本院將
      其就如附表所示各次裁決書之聲明異議全部駁回。
五、據上論斷，應依道路交通管理處罰條例第87條第2 項，道路
    交通案件處理辦法第18條前段，裁定如主文。
中    華    民    國    98    年    4     月    23    日
                  交通法庭  法  官  張  詠  晶
以上正本證明與原本無異。
如不服本裁定，應於裁定送達後5 日內，向本院提出抗告狀（應
附繕本）。
                            書記官  王  峻  宏
中    華    民    國    98    年    5     月    1     日
附表（異議人所為違規行為及聲明異議範圍）
┌─┬───────┬───┬────┬────┬───┬───────┐
│編│  裁決書字號  │ 通行 │未扣繳通│違規日期│ 舉發 │命補繳通知單郵│
│號│（舉發通知單  │ 日期 │行費之地│        │ 日期 │局簽收單編號  │
│  │  字號）      │      │點      │        │      │              │
├─┼───────┼───┼────┼────┼───┼───────┤
│1 │桃監裁罰字第裁│96年5 │國道1 號│96年7 月│96年10│00000000000000│
│  │52—ZAQ024921 │月16日│泰山收費│11日    │月5 日│              │
│  │（公警局交字第│14時46│站南向第│        │      │              │
│  │ZAQ024921 號舉│分    │11車道  │        │      │              │
│  │發單）        │      │        │        │      │              │
├─┼───────┼───┼────┼────┼───┼───────┤
│2 │桃監裁罰字第裁│96年5 │國道1 號│同上    │同上  │同上          │
│  │52—ZAQ024958 │月17日│泰山收費│        │      │              │
│  │（公警局交字第│12時23│站北向第│        │      │              │
│  │ZAQ024958 號舉│分    │10車道  │        │      │              │
│  │發單）        │      │        │        │      │              │
├─┼───────┼───┼────┼────┼───┼───────┤
│3 │桃監裁罰字第裁│96年5 │國道1 號│同上    │同上  │同上          │
│  │52—ZAQ024968 │月17日│泰山收費│        │      │              │
│  │（公警局交字第│16時26│站南向第│        │      │              │
│  │ZAQ024968 號舉│分    │11車道  │        │      │              │
│  │發單）        │      │        │        │      │              │
├─┼───────┼───┼────┼────┼───┼───────┤
│4 │桃監裁罰字第裁│96年5 │國道1 號│同上    │同上  │同上          │
│  │52—ZAQ024993 │月18日│泰山收費│        │      │              │
│  │（公警局交字第│8 時4 │站北向第│        │      │              │
│  │ZAQ024993 號舉│分    │10車道  │        │      │              │
│  │發單）        │      │        │        │      │              │
├─┼───────┼───┼────┼────┼───┼───────┤
│5 │桃監裁罰字第裁│96年5 │國道1 號│同上    │同上  │同上          │
│  │52—ZAQ025007 │月18日│泰山收費│        │      │              │
│  │（公警局交字第│13時30│站北向第│        │      │              │
│  │ZAQ025007 號舉│分    │10車道  │        │      │              │
│  │發單）        │      │        │        │      │              │
├─┼───────┼───┼────┼────┼───┼───────┤
│6 │桃監裁罰字第裁│96年5 │國道1 號│同上    │同上  │同上          │
│  │52—ZAQ025053 │月19日│泰山收費│        │      │              │
│  │（公警局交字第│11時33│站北向第│        │      │              │
│  │ZAQ025053 號舉│分    │10車道  │        │      │              │
│  │發單）        │      │        │        │      │              │
├─┼───────┼───┼────┼────┼───┼───────┤
│7 │桃監裁罰字第裁│96年5 │國道1 號│同上    │同上  │同上          │
│  │52—ZAQ025062 │月19日│泰山收費│        │      │              │
│  │（公警局交字第│14時30│站南向第│        │      │              │
│  │ZAQ025062 號舉│分    │11車道  │        │      │              │
│  │發單）        │      │        │        │      │              │
├─┼───────┼───┼────┼────┼───┼───────┤
│8 │桃監裁罰字第裁│96年5 │國道1 號│同上    │同上  │同上          │
│  │52—ZAQ025071 │月19日│泰山收費│        │      │              │
│  │（公警局交字第│17時17│站北向第│        │      │              │
│  │ZAQ025071 號舉│分    │10車道  │        │      │              │
│  │發單）        │      │        │        │      │              │
├─┼───────┼───┼────┼────┼───┼───────┤
│9 │桃監裁罰字第裁│96年5 │國道1 號│同上    │同上  │同上          │
│  │52—ZAQ025074 │月19日│泰山收費│        │      │              │
│  │（公警局交字第│18時2 │站南向第│        │      │              │
│  │ZAQ025074 號舉│分    │11車道  │        │      │              │
│  │發單）        │      │        │        │      │              │
├─┼───────┼───┼────┼────┼───┼───────┤
│10│桃監裁罰字第裁│96年5 │國道3 號│同上    │同上  │同上          │
│  │52—ZFP011079 │月21日│樹林收費│        │      │              │
│  │號（公警局交字│8 時10│站北向第│        │      │              │
│  │第ZFP011079 號│分    │11車道  │        │      │              │
│  │舉發單）      │      │        │        │      │              │
└─┴───────┴───┴────┴────┴───┴───────┘


司法院資訊處製作；財團法人民間司法改革基金會備份。
